【裁判字號】    99,台上,183
【裁判日期】    990128
【裁判案由】    請求侵權行為損害賠償
【裁判全文】
最高法院民事判決              九十九年度台上字第一八三號
上  訴  人  甲○○
            乙○○
            丙○○
            丁○○
共      同
訴訟代理人  吳慶隆律師
被 上訴 人  台北縣新店市公所
法定代理人  己○○
訴訟代理人  鍾毓理律師
被 上訴 人  戊○○
上列當事人間請求侵權行為損害賠償事件，上訴人對於中華民國
九十八年九月十五日台灣高等法院第二審判決（九十八年度上字
第三一八號），提起上訴，本院判決如下：
    主  文
原判決廢棄，發回台灣高等法院。
    理  由
本件上訴人主張：被上訴人戊○○係被上訴人台北縣新店市公所
（下稱新店市公所）清潔隊隊員，以駕駛垃圾車為業，民國九十
五年一月十二日下午三時五分許駕駛該清潔隊所有車牌Ｓ五－三
四○號大型垃圾貨車，由新店市○○路○段駛往二段，途經該路
一段與安業街三岔路口前接近中間車道與外側車道間雙白實線處
，疏未注意兩車併行安全間隔，適有第一審共同被告王蘭香同時
同向騎乘車牌ＪＧ二－四九八號重機車，亦疏於注意而行駛該處
雙白實線上，致該垃圾車左轉時右側擦撞原行駛在其右前側之王
蘭香機車左側，使該機車往右傾倒，撞擊被害人李福榮所騎乘行
駛在後見狀閃避不及之車牌ＤＬＵ－九○八號輕機車，李福榮因
而人車倒地傷重，經送醫急救，仍於同年二月二十日死亡。伊四
人分別為李福榮之妻、子，戊○○過失肇禍，新店市公所為戊○
○之僱用人，自應與戊○○連帶賠償伊各受殯葬費、扶養費及精
神慰藉金之損害等情，依民法第一百八十四條第一項前段、第二
項、第一百八十八條第一項、第一百九十一條之二、第一百九十
二條第一、二項、第一百九十四條及國家賠償法第二條第二項之
規定，求為命被上訴人連帶給付甲○○新台幣（下同）一百六十
八萬三千五百十一元、乙○○一百六十一萬二千五百元、丙○○
及丁○○各一百十二萬五千元，及均自九十七年四月三日起加計
法定遲延利息之判決（未繫屬本院者，不另論敘）。
被上訴人戊○○則以：伊並無越線，且未撞到王蘭香，伊在自己
車道上行駛，未行駛隔壁車道，無過失行為，而李福榮未保持安
全距離，與有過失；被上訴人新店市公所並以：上開車禍之發生
，戊○○縱有過失，其責任亦極輕微，況李福榮無適當駕照，於
車禍損害之發生或擴大，與有過失，仍應減免伊之賠償責任。又
上訴人請求之金額過高各等語，資為抗辯。
原審維持第一審所為上訴人敗訴之判決，駁回其上訴，無非以：
戊○○於上開時地駕車左轉，垃圾車右側與行駛在其右側之王蘭
香機車左側擦撞，導致王車往右傾倒，撞擊李福榮所騎乘行駛在
後見狀閃避不及之輕機車，李福榮因而人車倒地傷重不治死亡；
戊○○因業務過失致死犯行，經判處罪刑確定；上訴人業已受領
王蘭香給付和解賠償金五十萬元。依台北縣政府警察局新店分局
交通分隊Ａ一、Ａ二類道路交通事故調查表等所載，事發現場為
單向三線車道之彎道，參諸戊○○於刑案警詢供陳伊車右後車斗
與王車左手把為第一次撞擊及偵審所陳；王蘭香於警詢及偵查供
證：肇事當時蔡車靠近雙白實線，伊車在雙白實線上，戊○○有
超伊車，蔡車後方車斗之鉤勾到伊左上臂衣服等語，並一審刑事
庭審理時所證；暨證人高佩秀於警詢、偵查中證述及所繪車行路
線圖，應認王蘭香從外側車道變換車道進入中間車道時車速甚快
，依物理慣性原理，如戊○○加速超越王蘭香之機車以進入彎道
，蔡車必然衝出彎道而為直線前進，衡情戊○○不可能加速超車
，反而必須減速轉彎慢行，以改變垃圾車之行進狀態，始得進入
彎道。事發時應係蔡車行駛在前，王車疾駛在後，且因王蘭香未
注意車前狀況及保持兩車併行間隔，而與蔡車擦撞，致王車倒地
，復與李福榮機車碰撞，造成李福榮人車倒地。蔡車既行駛在前
，即不可能與行駛在後之王車保持併行間隔，依道路交通安全規
則第九十四條第三項之規定，自無過失。至台北縣政府警察局道
路交通事故初步分析研判表認：「戊○○涉嫌未保持安全間隔」
、台灣省台北縣區車輛事故鑑定委員會鑑定函認：「依證人證詞
，應是戊○○駕駛自用大貨車和王香蘭駕駛普通重型機車兩車併
行，兩車互未保持安全間隔，行經左彎道路，蔡車左彎時右後車
身擦撞右側之王車，王車遭擦撞後失控，再與後方因應不及之李
福榮所駕駛輕型機車擦撞」，惟台灣省車輛行車事故覆議鑑定委
員會已函稱：跡證不全，肇事實情不明，未便遽予覆議等旨，足
證上開研判表與鑑定結果，不足為上訴人有利之認定。上訴人主
張戊○○應負過失侵權行為損害賠償責任，即不足採。從而上訴
人請求被上訴人連帶給付甲○○一百六十八萬三千五百十一元、
乙○○一百六十一萬二千五百元、丙○○及丁○○各一百十二萬
五千元均本息，不應准許等詞，為其判斷之基礎。
惟按判決書理由項下，應記載關於攻擊或防禦方法之意見，民事
訴訟法第二百二十六條第三項定有明文，法院為當事人敗訴之判
決，而其關於攻擊防禦方法之意見有未記載於判決理由項下者，
即為同法第四百六十九條第六款所謂判決不備理由。查上訴人指
陳：「本件經刑事判決認定，請參酌刑事案卷卷證資料」（見原
審卷九三頁背面），並於原審提出刑事法院判處戊○○罪刑確定
之刑事判決書，以證明戊○○駕車行駛疏未保持兩車併行安全間
隔因業務過失致人於死，自屬重要攻擊方法，攸關裁判之結果，
原審未於判決書理由項下記載何以不足採取之理由，已難謂無判
決不備理由之違法。又台灣高等法院九十七年度交上訴字第七五
號刑事確定判決記載：「王蘭香所騎乘車牌號碼ＪＧ二－四九八
號之重型機車，其左邊車身有明顯擦撞痕跡，有照片在卷可憑。
……該刮痕係由左後往前散開，由此可證該刮痕應係遭外物由左
後側往前擦撞所致」；參以被上訴人戊○○於道路交通事故談話
紀錄表供稱：「我是右後側車斗去撞到王蘭香左手肘衣服」；證
人高佩秀於警詢、偵查中分別證稱：「垃圾車在轉彎時後車斗擦
撞到右後側王蘭香駕駛之機車」、「垃圾車和王蘭香的機車很靠
近，所以才會擦撞到。…我看到的是垃圾車後面跟機車有擦撞到
」；證人劉庭羽於偵查時證稱：「垃圾車在左轉彎時，她的車尾
掃到一位女士騎的機車，那位阿姨倒下，緊接著一位老先生騎的
機車也跟著倒地」各等語（見原審卷四至五頁），則於蔡車、王
車行駛極為靠近，蔡車右後側車斗撞及王蘭香左手肘衣服，王車
左邊車身刮痕又係由左後往前散開之情形，能否謂係蔡車行駛在
前王車疾駛在後，非屬兩車併行互未保持安全間隔肇致，即滋疑
義。原審未詳加研求，遽為上訴人不利之認斷，亦嫌速斷。上訴
論旨，指摘原判決不當，求予廢棄，非無理由。
據上論結，本件上訴為有理由。依民事訴訟法第四百七十七條第
一項、第四百七十八條第二項，判決如主文。
中    華    民    國  九十九  年    一    月  二十八  日
                      最高法院民事第六庭
                          審判長法官  劉  福  來
                                法官  陳  國  禎
                                法官  陳  重  瑜
                                法官  吳  麗  女
                                法官  簡  清  忠
      本件正本證明與原本無異
                                      書  記  官
中    華    民    國  九十九  年    二    月    九    日
                                                      Q

司法院資訊處製作；財團法人民間司法改革基金會備份。
